【裁判字號】    97,交上易,2135
【裁判日期】    980121
【裁判案由】    業務過失傷害
【裁判全文】
臺灣高等法院臺中分院刑事判決      97年度交上易字第2135號
上  訴  人
即  被  告  甲○○
上列上訴人因業務過失傷害案件，不服臺灣南投地方法院97年度
交易字第49號中華民國97年10月20日第一審判決（起訴案號：臺
灣南投地方法院檢察署97年度偵字第580號），提起上訴，本院
判決如下：
    主  文
上訴駁回。
甲○○緩刑貳年。
    犯罪事實及理由
一、本案經本院審理結果，認第一審以上訴人即被告甲○○（下
    稱被告）犯刑法第284條第2項前段之業務過失傷害罪，被告
    以一業務過失行為，同時侵害告訴人丁○○、丙○○之身體
    法益，係一行為而觸犯數罪名之同種想像競合犯，應從一業
    務過失傷害罪處斷，處有期徒刑4月，如易科罰金，以新臺
    幣1千元折算1日，認事用法及量刑均無不當，應予維持，並
    引用第一審判決書記載之犯罪事實、證據及理由（如附件，
    惟原判決第1頁事實欄第2至4行關於：「並以駕駛該公司所
    有之車牌號碼２Ｒ－７０８１號自用小貨車（以下簡稱為甲
    車）為業，係以駕駛自用小貨車為業務之人。」之記載，應
    更正為：「並以駕駛該公司所有之車牌號碼２Ｒ－７０８１
    號自用小貨車（以下簡稱為甲車）為其業務上之附隨行為。
    」；另原判決第4頁第4、5行關於：「係以駕駛該公司所有
    之甲車為其業務之人」之記載，應更正為：「係以駕駛該公
    司所有之甲車為其業務上之附隨行為」）。
二、訊據被告於本院否認有業務過失傷害之犯行，被告上訴意旨
    略以：被告任職於台盛冷凍設備有限公司維修工，主要從事
    冷凍設備之裝修及維護，並非以駕駛車輛為業務，駕駛公司
    車輛僅作為代步之交通工具，並非以駕駛貨車為業，原判決
    認定業務過失顯有違誤。又處理之員警在未知會雙方當事人
    情況下，擅自竄改原圖致不利於被告，原審亦未傳訊證人孫
    奕貞出庭作證調查，遽然認定是現場圖錯誤，顯然調查證據
    未完備云云。經查：
  (一)被告於原審及本院均具狀陳述其任職於台盛冷凍設備有限公
    司維修工，從事冷凍設備之裝修及維護，駕駛公司車輛係作
    為代步之交通工具等情（見原審卷第40頁、本院卷第3頁）
    ，又台盛冷凍設備有限公司於97年10月20日出具之證明書記
    載：被告於96年8月11日前往南投縣仁愛鄉，為本公司客戶
    修理冷凍櫃，由公司借予２Ｒ－７０８１號自用小貨車作為
    往返公司與客戶間之交通工具等語（見本院卷第6頁）。而
    按刑法上所謂業務，係指個人基於其社會地位繼續反覆所執
    行之事務，其主要部分之業務固不待論，即為完成主要業務
    所附隨之準備工作與輔助事務，亦應包括在內（參照最高法
    院71年台上字第1550號判例、89年台上字第8075號判例）。
    又從事業務之人，對於一定危險之認識能力較常人為強，故
    課以較高之注意義務，換言之，客觀上，其避免發生一定危
    險之期待可能性較常人為高，故其違反注意義務之可責性，
    自亦較重。被告受僱於台盛冷凍設備有限公司，以從事冷凍
    設備之裝修及維護為業，被告駕駛上開自小貨車至客戶處所
    ，為公司客戶修理冷凍櫃，係為其從事冷凍設備之裝修及維
    護業務範圍內之一部分，與主要之冷凍設備之裝修及維護業
    務有直接、密切之關係，而為完成主要業務所附隨之準備工
    作與輔助事務，揆諸前揭判例意旨，被告駕駛上開小貨車係
    被告之附隨事務，亦應係刑法上所謂之業務。被告於肇事當
    日係駕駛前揭自用小貨車至客戶處所，為公司客戶修理冷凍
    櫃，足認被告於肇事當日係駕車從事與其上開業務相關之工
    作，被告上開駕駛小貨車之行為，仍不失其為業務上行為之
    性質。準此，足見被告辯稱其並非從事業務之人云云，顯屬
    無據，委無足取。
  (二)證人李鎮豊警員於原審審理中到庭證稱：就系爭車禍事件，
    含草圖在內伊一共製作三份圖，繪製處理交通事故現場草圖
    （以下簡稱為圖(一)，見原審卷第90頁）時因下大雨，伊又未
    撐傘，想儘速完成以抒解交通，始將往埔里、往草屯之方向
    繪製顛倒，伊並據以繪製道路交通事故現場圖正式圖（以下
    簡稱為圖(二)，見偵查卷第7頁），嗣被告依規定於事故發後7
    日申請閱圖，伊發現錯誤，即將之修正為原審法院南投簡易
    庭96年度投簡字第596號民事簡易訴訟程序第一審卷宗第30
    頁所附之道路交通事故現場圖正本（以下簡稱為圖(三)），然
    最後這1張圖(三)僅將埔里、草屯之方向調換，並未同時移動
    圖內伸縮縫之位置，因此最後這1張圖(三)仍有錯誤，原審卷
    第17頁之照片始為當時之現場狀況等語（見原審卷第70頁至
    第72頁），又依卷附照片顯示（見原審卷第17頁、第59頁）
    ，告訴人丁○○駕駛之自用小客車經被告駕駛之自用小貨車
    擦撞後，其散落物係掉落在系爭路段往埔里方向之內側車道
    靠雙黃實線處。另經本院勘驗證人丁○○於97年2月27日偵
    訊錄音光碟內容，證人丁○○於97年2月27日偵訊中證稱：
    「（檢察官問：請你陳述這件車禍是怎麼發生的？請你把那
    個經過大概講一下。要老實講出來。）就是在民國96年8月
    11號差不多5點半的時候，駕駛車號2R-7081小貨車的駕駛人
    甲○○往草屯方向走，那我是載著家人往埔里方向走，突然
    發現在雙冬橋上，發現甲○○所駕駛的車子超越雙黃線迎面
    撞上來，我緊急把車子往外側閃避，但是對方車速太快，造
    成我們車子受損，我本人還有我女兒受傷，坐埔基的救護車
    到埔基急救，然後在救護車來之前的時候警察已經先到，洪
    先生也有在警察面前坦承說他超越雙黃線，警察甚至指責他
    說為什麼開那麼快，對方沒有說否認，．．．」等語（見本
    院卷第28頁背面），依證人李鎮豊、丁○○前揭證述之內容
    ，足認係被告駕駛之自用小貨車跨越雙黃實線行車與告訴人
    丁○○駕駛之自用小客車發生擦撞，尚難認定證人李鎮豊有
    擅自竄改原圖之情形。
  (三)被告於本院雖否認有業務過失傷害之犯行，惟查，被告於原
    審97年10月6日審理中經原審訊問證人即製作本件車禍事件
    道路交通事故現場圖之員警李鎮豊後，被告於原審已坦承本
    案之犯罪事實，原審判決對於認定被告犯罪之事實已經詳為
    調查審酌，並說明其認定之證據及理由，經核原判決認事用
    法均無違證據及經驗法則，量刑亦屬允當，被告上訴否認犯
    罪，經核並無理由，應予駁回上訴。
三、又按刑罰之主要目的乃在於公正地報應行為人之罪責，並以
    刑罰之公正報應，威嚇社會大眾而生嚇阻犯罪之一般預防功
    能，且善用執行刑罰之機會，從事受刑人之矯治工作，而收
    教化之個別預防功能，因而，刑罰應該是符合相當原則之公
    正刑罰，不可過份強調威嚇社會大眾之一般預防功能，或是
    過份強調教化犯罪人之個別預防功能，而輕易破壞刑罰公正
    報應之本質。查被告前未曾因故意犯罪受有期徒刑以上刑之
    宣告，有臺灣高等法院被告前案紀錄表一份在卷可按，被告
    於發生本件車禍後，於原審雖未與告訴人丁○○、丙○○成
    立和解，本院衡酌全案情節，認被告本身具有改善之可能性
    ，其偶因一時疏失及失慮而觸犯本件刑章，於原審判決後業
    已與告訴人丁○○、丙○○達成調解，同意賠償告訴人丁○○、丙○○新臺幣（下同）18萬8千元，被告並於98年1月5
    日匯款18萬8千元至告訴人丁○○之銀行帳戶，此有臺灣南
    投地方法院97年度調字第134號調解成立筆錄及匯款委託書
    證明聯影本各1份附卷為憑（見本院卷第30至32頁），而告
    訴人丁○○並具狀陳明請求給予被告緩刑之機會等語，此有
    刑事陳報狀在卷可稽（見本院卷第36頁），本院認刑罰之執
    行，對被告之改善尚不具必要性，本院認經此偵審程序並刑
    之宣告後，被告應知所警惕，而無再犯之虞，因認暫不執行
    其刑為當，爰依刑法第74條第1項第1款規定，予以宣告緩刑
    2年，用啟自新。
四、被告於本院雖聲請傳訊證人孫奕貞，本院審酌依卷內現場照
    片、現場圖等資料及證人李鎮豊、丁○○證述之內容，已足
    以認定本案之犯罪事實，是本院認應無再傳喚證人孫奕貞作
    證及對質之必要，併此敘明。
據上論斷，應依刑事訴訟法第373條、第368條，刑法第74條第1
項第1款，判決如主文。
本案經檢察官乙○○到庭執行職務。
中    華    民    國    98    年    1     月    21    日
            刑事第十一庭  審判長法  官    陳  朱  貴
                                法  官    郭  同  奇
                                法  官    胡  文  傑
上列正本證明與原本無異。
不得上訴。
                                書記官    蔡  嘉  萍
中    華    民    國    98    年    1    月    21     日


司法院資訊處製作；財團法人民間司法改革基金會備份。
